【裁判字號】    99,消債更,161
【裁判日期】    991102
【裁判案由】    更生
【裁判全文】
臺灣桃園地方法院民事裁定           99年度消債更字第161號
聲  請  人
即  債務人  甲○○
上列當事人因消費者債務清理事件聲請更生，本院裁定如下
    主  文
債務人甲○○自中華民國九十九年十一月四日中午十二時起開始
更生程序。
命司法事務官進行本件更生程序。
    理  由
一、按法院開始更生程序之裁定，應載明其年、月、日、時，並
    即時發生效力。次按法院裁定開始更生或清算程序後，得命
    司法事務官，進行更生或清算程序，必要時，得選任律師、
    會計師或其他適當之自然人或法人一人為監督人或管理人。
    消費者債務清理條例第45條第1 項、第16條第1 項分別定有
    明文。
二、本件聲請人即債務人聲請意旨略以：聲請人於民國95年間與
    最大債權銀行中國信託商業銀行進行前置協商，達成自95年
    9 月起，分120 期、0 利率、月繳10,212元之方案，惟聲請
    人無擔保債務總額高達新台幣（下同）3,458,361 元，月薪
    僅有16,000元，聲請人實已不能清償債務或有不能清償之虞
    。另聲請人無擔保或無優先權之債務總額未逾1,200 萬元，
    復未經法院裁定開始清算程序或宣告破產，爰聲請更生等語
    。
三、經查，聲請人所主張之上開事實，業據其提出財產及收入狀
    況說明書、債權人清冊、戶籍謄本、財政部臺灣省北區國稅
    財產歸屬資料清單、財政部臺灣省北區國稅局98、97年度綜
    合所得稅各類所得資料清單、前置協商申請書、存摺影本前
    置協商協議書、租賃契約書、薪資袋，經核與其陳述相符。
    次查，聲請人於95年9 月向最大債權銀行中國信託商業銀行
    聲請前置協商，嗣於95年10月毀諾，有中國信託商業銀行之
    陳報狀以及前置協商成立通知書，在卷可稽（參本院第96頁
    、第25頁）。復查，聲請人現無擔保之負債總額約為3,458,
    361 元，有擔保之債務額約1,905,000 元。再查，聲請人於
    92年6 月9 日退休並領有1,325,730 元之退休金，此有勞工
    保險局99年10月21日保給老字第09910271350 號函，附卷可
    佐，堪信為真（參本院卷第128 頁）。綜上所述，以聲請人
    目前65歲、每月16,000元之收入，用以支付自身之基本生活
    費用後（以行政院內政部公布每人每月最低生活費9,829 元
    計算）僅餘6,171 元，雖聲請人前領有1,325,730 元之退休
    金，衡諸債務人目前之無擔保債務數額高達3,458,361 元，
    縱以退休金之全額償還聲請人之債務，其應仍有不能清償債
    務之情事。此外，本件又查無聲請人有消費者債務清理條例
    第6 條第3 項、第8 條或第46條各款所定駁回更生聲請之事
    由存在，則其聲請更生，應屬有據，並依首揭規定命司法事
    務官進行本件更生程序，爰裁定如主文。
中    華    民    國    99    年    11    月    2     日
                        民事第三庭  法  官  陳筱蓉
上為正本係照原本作成
本件不得抗告
中    華    民    國    99    年    11    月    2     日
                                    書記官  蔡佩媛
備註：關於更生方案之「認可」，本院必實際依聲請人之收入、
      資產狀況詳細評估，必認為公允始予認可，非依債權總額
      打折認定，請慎提更生方案。
      依消費者債務清理條例第61條、第65條之規定：若債務人
      提出之更生方案未經債權人會議同意可決、亦未經法院裁
      定認可者，應開始「清算程序」。屆時債務人所有之全部
      財產均將「拍賣變價」分配予債權人；且法院得依利害關
      係人之聲請或依職權限制債務人之生活；債務人公私法上
      之資格或權利將受限，不得從事擔任某些職務或某些特定
      業務之從業人員、不得經營某些特定營業或為某些特定交
      易行為、或會喪失某些特定資格；而若查明債務人有消費
      者債務清理條例第133條、第134條各款所規定之情事（例
      如經查明債務人有因浪費、賭博或其他投機行為，致財產
      顯然減少、負擔過重債務；或普通債權人之分配額低於債
      務人聲請前二年可處分所得扣除自己及依法應受其扶養者
      所必要生活費用之數額），本院將為「不免責」之裁定

司法院資訊處製作；財團法人民間司法改革基金會備份。
